【裁判字號】    97,訴,2013
【裁判日期】    970630
【裁判案由】    偽造文書等
【裁判全文】
臺灣板橋地方法院刑事判決              97年度訴字第2013號
公  訴  人  臺灣板橋地方法院檢察署檢察官
被      告  甲○○
                      樓
上列被告因偽造文書等案件，經檢察官提起公訴（96年度偵緝字
第3363號），被告於準備程序中為有罪之陳述，經本院合議庭裁
定由受命法官進行簡式審判程序獨任審理，本院判決如下：
    主  文
甲○○行使偽造私文書，足以生損害於他人，處有期徒刑肆月，
如易科罰金，以銀元佰元即新臺幣玖佰元折算壹日。減為有期
徒刑貳月，如易科罰金，以銀元佰元即新臺幣玖佰元折算壹日
。本件由陳三寶簽發、付款人為第一商業銀行南臺中分行、票號
WA0000000 號、票載發票日民國95年8 月25日、面額50萬元之支
票背面所偽造之「張玉惠」簽名壹枚應沒收之。
    事  實
一、甲○○明知經濟狀況不佳，無清償能力，竟意圖為自己不法
    之所有，於民國94年10月間，持陳三寶簽發、付款人為第一
    商業銀行南臺中分行（以下簡稱「第一銀行」）、票號WA00
    00000 號、票載發票日95年8 月25日、面額50萬元之支票1
    紙作為擔保，向乙○○借款現金新臺幣（下同）40萬元，惟
    乙○○仍有疑慮，乃要求甲○○在該支票上背書，甲○○因
    無清償之意，僅然為取信乙○○，另基於偽造私文書之犯意
    ，在前揭支票背面偽造「張玉惠」之簽名一枚，並記載身分
    證字號「Ｚ000000000號（無此身分證字號）」，以為該支票
    之背書後，足生損害於張玉惠，並使乙○○誤以為甲○○已
    在該支票上背書而陷於錯誤，乃借予甲○○40萬元，並由甲
    ○○將上開支票交予乙○○而行使之。詎支票到期提示竟遭
    退票，甲○○亦逃匿無蹤，乙○○始知受騙。
二、案經乙○○訴請臺灣板橋地方法院檢察署檢察官偵查起訴。
    理  由
一、按除被告所犯為死刑、無期徒刑、最輕本刑為3 年以上有期
    徒刑之罪或高等法院管轄第一審案件者外，於第一次審判期
    日前之準備程序進行中，被告先就被訴事實為有罪之陳述時
    ，審判長得告知被告簡式審判程序之旨，並聽取當事人、代
    理人、辯護人及輔佐人之意見後，裁定進行簡式審判程序，
    刑事訴訟法第273 條之1 第1 項定有明文。經核本件被告甲
    ○○所犯係死刑、無期徒刑、最輕本刑為3 年以上有期徒刑
    以外之罪，其於準備程序中就被訴事實為有罪之陳述，經法
    官告知簡式審判程序之旨，並聽取公訴人及被告之意見後，
    本院合議庭認宜進行簡式審判程序，爰依首揭規定合議裁定
    由受命法官獨任進行簡式審判程序，合先敘明。
二、上開事實，業據被告甲○○於本院審理時坦承不諱，核與被
    害人即告訴人乙○○指訴之情節相符，復有上開支票影本暨
    退票理由單各1 紙在卷可稽，足認被告之自白與事實相符，
    應堪採信，本件事證明確，被告犯行洵堪認定。
三、查被告行為後，刑法業於94年2 月2 日修正公布，95年7 月
    1 日起施行。按「行為後法律有變更者，適用行為時之法律
    ，但行為後之法律有利於行為人者，適用最有利於行為人之
    法律」，修正後刑法第2 條第1 項定有明文。此條規定係規
    範行為後法律變更所生新舊法比較適用之準據法，本身尚無
    新舊法比較之問題，於新法施行後，應一律適用新法第2 條
    第1 項之規定，為「從舊從輕」之比較，先予敘明，再按本
    次法律變更，比較時應就罪刑有關之共犯、未遂犯、想像競
    合犯、牽連犯、連續犯、結合犯，以及累犯加重、自首減輕
    暨其他法定加減原因（如身分加減）與加減例等一切情形，
    綜其全部罪刑之結果而為比較（最高法院95年5 月23日95年
    度第8 次刑事庭會議決議參照）。
  (一)茲就本件新舊法比較結果敘述如下：本件被告犯罪時之刑法
    第41條第1 項前段規定：「犯最重本刑為5 年以下有期徒刑
    以下之刑之罪，而受6 個月以下有期徒刑或拘役之宣告，因
    身體、教育、職業、家庭之關係或其他正當事由，執行顯有
    困難者，得以1 元以上3 元以下折算1 日，易科罰金。」又
    被告行為時之易科罰金折算標準，依修正前罰金罰鍰提高標
    準條例第2 條前段（現已刪除）規定，就其原定數額提高為
    1 百倍折算1 日，則本件被告行為時之易科罰金折算標準，
    應以銀元3 百元折算1 日，經折算為新臺幣後，應以新臺幣
    9 百元折算為1 日。惟95 年7月1 日修正公布施行之刑法第
    41條第1 項前段則規定：「犯最重本刑為5 年以下有期徒刑
    以下之刑之罪，而受6 個月以下有期徒刑或拘役之宣告者，
    得以新臺幣1 千元、2 千元或3 千元折算1 日，易科罰金。
    」比較修正前後之易科罰金折算標準，以95年7 月1 日修正
    公布施行前之規定，較有利於受刑人，自應依現行刑法第2
    條第1 項前段，適用修正前刑法第41條第1 項前段規定，定
    其易科罰金之折算標準。次查被告行為後，刑法第55條之規
    定，已於94年1 月7 日修正，於同年2 月2 日公布，並於95
    年7 月1 日施行，而將該法條刪除其中有關牽連犯之規定，
    就有關想像競合犯之規定並無刪修，經比較新舊法結果，在
    牽連犯方面，自以舊法較有利於被告，而想像競合犯部分在
    新法方面並無較有利於被告，是依新刑法第2 條第1 項前段
    規定意旨，自應適用行為時即修正前刑法55條之規定。綜此
    ，依整體比較之結果，依修正後刑法第2 條第1 項前段之規
    定，適用行為時之舊法處斷。
  (二)又刑法施行法雖亦於95年6 月14日修正增訂第1 條之1 （有
    關罰金刑之貨幣單位及最高數額），並自95年7 月1 日起施
    行，亦即，在該條文增訂之前，刑法分則編有關罰金之貨幣
    單位係銀元（銀元與新臺幣之折算比例為1 比3）， 且依刑
    法分則編應處罰金者，應適用罰金罰鍰提高標準條例第1 條
    、第5 條規定，就72年6 月26日前修正之刑法條文，罰金數
    額提高2 至10倍，其後修正者則不提高倍數；而修正刑法施
    行後，因刑法第33條第5 款所定罰金之貨幣單位，經修正為
    新臺幣後，刑法分則各罪所定罰金之貨幣單位亦應配合修正
    為新臺幣，為使刑法分則編各罪所定罰金之最高數額與刑法
    修正前趨於一致，乃增訂刑法施行法第1 條之1 ：「中華民
    國94年1 月7 日刑法修正施行後，刑法分則編所定罰金之貨
    幣單位為新臺幣。94年1 月7日 刑法修正時，刑法分則編未
    修正之條文定有罰金者，自94年1 月7 日刑法修正施行後，
    就其所定數額提高為30倍。但72年6 月26日至94年1 月7 日
    新增或修正之條文，就其所定數額提高為3 倍」，是以，自
    95年7 月1 日起，刑法分則編所定罰金之貨幣單位，由原來
    之銀元改為新臺幣，且於94年1 月7 日刑法修正時（94年1
    月7 日係立法院三讀通過之日期），刑法分則編未修正之條
    文定有罰金者，復未於72年6 月26日至94年1 月7 日修正或
    新增，自95年7 月1 日起，有關罰金之數額提高為30倍。此
    與修正前之罰金以銀元為單位，適用罰金罰鍰提高標準條例
    第1 條規定，應提高10倍，再經折算為新臺幣（銀元與新臺
    幣之折算比例為1比3），換算結果，亦為30倍。是以，刑法
    施行法第1 條之1 施行後，罰金刑貨幣單位雖有「銀元」、
    「新臺幣」之更異，惟適用結果之罰金額度則無二致，就罰
    金法定刑提高之「刑罰權規範內容」並無利或不利變更，自
    不生新舊法之比較問題，惟應適用具特別法及準據法（刑法
    施行法第1 條之1 第1 項具有準據法性質）之刑法施行法第
    1 條之1 規定（據上論斷併引刑法施行法第1 條之1 第1 項
    、第2 項前段）（臺灣高等法院暨所屬法院九十五年法律座
    談會刑事類提案第十六、十九號法律問題同此見解）。
四、核被告所為，係犯刑法第339 條第1 項詐欺取財罪、第216
    條、第210 條之行使偽造私文書罪。被告偽造「張玉惠」署
    押為偽造私文書之部分行為；又偽造私文書之低度行為，應
    為行使偽造私文書之高度行為所吸收，均不另論罪。又被告
    所犯上開2 罪，有方法結果之關係，為牽連犯，應依修正前
    刑法第55條規定，從一重之行使偽造私文書罪論處。爰審酌
    被告偽造私文書、詐取財物之犯罪動機、目的、手段、所致
    損害，暨犯罪後坦承犯行，態度良好等一切情狀，量處如主
    文所示之刑，並諭知易科罰金之折算標準。又被告在上開支
    票背面所偽造之「張玉惠」簽名1 枚，應依刑法第219 條規
    定宣告沒收。又中華民國九十六年罪犯減刑條例業經立法院
    制定，並業經總統於96年7 月4 日公布，自96年7 月16日起
    生效，本件被告犯罪時間係在96年4 月24日以前，合於上開
    減刑條例第2 條第1 項第3 款之規定，且非同條例第3 條所
    定不得減刑之罪，是併依上開減刑條例規定減其2 分之1 之
    刑，並諭知易科罰金之折算標準。
據上論斷，應依刑事訴訟法第273 條之1 第1 項、第299 條第1
項前段，刑法第2 條第1 項前段、第216 條、第210 條、第339
條第1 項、第219 條、修正前刑法第55條、第41條第1 項前段，
刑法施行法第1 條之1 ，修正前罰金罰鍰提高標準條例第2 條，
現行法規所定貨幣單位折算新臺幣條例第2 條，中華民國九十六
年罪犯減刑條例第2 條第1 項第3 款、第7 條、第9 條，判決如
主文。
本案經檢察官顏世翠到庭執行職務。
中    華    民    國    97    年    6     月    30    日
                      刑事第十三庭  法  官  李麗珠
上列正本證明與原本無異。
如不服本判決，應於送達後十日內敘明上訴理由，向本院提出上
訴狀
                                    書記官  林政良
中    華    民    國    97    年    6     月    30    日
附錄本案論罪科刑法條全文：
刑法第215條
從事業務之人，明知為不實之事項，而登載於其業務上作成之文
書，足以生損害於公眾或他人者，處3 年以下有期徒刑、拘役或
5 百元以下罰金。
刑法第216條
行使第 210 條至第 215 條之文書者，依偽造、變造文書或登載
不實事項或使登載不實事項之規定處斷。


司法院資訊處製作；財團法人民間司法改革基金會備份。
